臺灣臺北地方法院民事判決　　　　　　　　　　　　九十二年度簡上字第四八六號
　　上　訴　人　乙○○
　　被上訴人　　甲○○
當事人間請求侵權行為損害賠償事件，上訴人對於中華民國九十二年六月二十三日北
院台北簡易庭九十二年度北簡字第四六八五號第一審判決提起上訴，本院於九十三年
一月十四日言詞辯論終結，判決如下：
    主  文
原判決關於命上訴人給付超過新臺幣貳萬仟捌佰貳拾捌元部分，及該部份假執行之
宣告，暨訴訟費用之裁判均廢棄。
右開廢棄部分，被上訴人在第一審簡易之訴及其假執行之聲請均駁回。
其餘上訴駁回。
第一（除確定部分外）、二審訴訟費用由上訴人負擔二分之一，餘由被上訴人負擔。
    事  實
甲、上訴人方面：
一、聲明：
  (一)原判決不利於上訴人之部分廢棄。
  (二)上開廢棄部分駁回被上訴人在第一審之訴。
二、陳述：除與原審判決書所載者相同茲予引用外，補稱：
  (一)檢察官起訴書認定，事發之時兩造係兩車併行，並行之車輛應無法碰撞被上訴人
    車頭，又被上訴人應於轉彎五十公尺處打方向燈，並靠邊慢行、注意側面及後方
    有無車輛，事發當時為白天，路面亦無障礙物，被上訴人疏於注意而未讓上訴人
    先行，方為本件車禍主要原因，況被上訴人就醫後並無大礙，被上訴人之請求實
    屬無據。
  (二)上訴人並無「未注意車前狀況」之過失，亦未超速行使，兩車間距約一公尺至二
    公尺，故因被上訴人違規轉彎之動作致上訴人未及有閃避動作，且被上訴人人車
    倒地於上訴人機車右後方，足證本件係被上訴人未注意駕駛於右方之上訴人，以
    致撞擊上訴人，上訴人就本件車禍並無過失，查上訴人當時車速約三十公里，未
    超速駕駛，依「汽機車行使距離及反應距離一覽表」，時速三十公里之機車駕駛
    人反應距離為六點二四公里，被上訴人於兩車間距一公尺至二公尺狀況下違規右
    轉，致上訴人不及反應而發生車禍，超速與車禍發生間無相當因果關係，是上訴
    人無過失，無須負損害賠償之責。
  (三)又被上訴人僅提出估價單，未提出修車之收費單據，無法證明被上訴人實際支出
    ，且被上訴人所請求之費用亦未扣除機車之折舊費用，上訴人否認其真實性。事
    發時之急診中心診所主治醫師以Ｘ光診斷及隔日之忠孝醫院所開立之診斷證明，
    均認被上訴人僅有皮肉擦傷，只須修養一週，非如原告所指左肘、雙膝多處擦傷
    、傷口癒合長達一個半月、雙膝疼痛無法久站等情事，此證整形外科費用為非必
    要費用，且收據亦未標明藥品名稱，亦無法證明為因車禍而支出。由被上訴人住
    所至忠孝醫院之計程車資為新台幣（下同）七十元，被上訴人只須修養一週，如
    前所述，則一週七日之車資亦不超過一千元，次查被上訴人所提「模特兒合作契
    約書」無公信力，亦無扣繳憑單為證，無法證明其一日工資為九百六十元。況原
    告所提之醫療單據最後一筆為九十年九月二十六日，距今已二年餘，被上訴人早
    已痊癒，被上訴人請求三萬元之慰撫金，亦屬無據。再者，上訴人住所已遭板橋
    地院查封，健保費亦數月無力支付，妻子為外籍新娘無法找尋適合工作，子女亦
    酌。
  (四)又被上訴人就車禍之發生係因未讓直行車先行，上訴人並無過失，退言之，被上
    訴人就車禍之發生、損害擴大與有重大過失，故應免除上訴人之賠償責任。
三、證據：除援用原審之立證方法外，補提不動產強制執行之附表乙份、板橋地方法
    院囑託查封登記函乙份、中央健康保險局繳費單乙份。
乙、被上訴人方面：
一、聲明：駁回上訴。
二、陳述：除與原審判決書所載者相同茲予引用外，補稱：
    本件車禍係因被上訴人欲於下一巷口右轉，已先打方向燈且注意後方車況下始靠
    邊行使，未料上訴人由後方疾駛而來，欲鑽入車縫間而快速擦撞被上訴人車輛，
    經鑑定，上訴人涉嫌超速且駕照逾期。又上訴人於警局聲稱其車速為四十公里，
    於數度開庭後始改稱二、三十公里，上訴人如未超速，如何能突然衝出敦化南路
    擁擠車陣而撞擊被上訴人，以致被上訴人膝傷數月之久，且被上訴人摔倒地點刮
    痕長達五點七公尺，亦可證明其車速之快。原告原在SOGO敦南館就職，亦兼職模
    特兒演藝工作，遭此車禍，工作皆受影響，身心亦受重創。縱上訴人未收受通知
    ，未能於宣判期日到場，其權益亦不致因而受損。
三、證據：援用原審之立證方法。
丙、本院依職權向臺灣臺北地方法院檢察署調閱台灣高等法院九十二年度交上易字第
    三八號、本院八十九年交易字第三六０號案件刑事偵審卷（或刑事歷審卷）。
    理  由
一、被上訴人起訴主張：上訴人於民國八十九年七月十七日上午十一時十五分許，駕
    駛車號ＦＤＬ－０二三號重型機車，沿台北市○○○路○段慢車道由北往南方向
    行駛，行經該路段二二二號前，理應注意車前狀況，並隨時採取必要之安全措施
    ，且汽車行駛於市區○○道上，時速不得超過三十公里，依當時該路段為日間自
    然光線、路面無障礙物無缺陷、視距良好之情形，並非不能注意之情形，竟疏未
    注意，因而撞上當時正駕駛ＡＶＦ－八五九號重型機車以同方向行經同路段之被
    上訴人，致被上訴人人車倒地，受有左肘、雙膝多處擦傷之傷害，上訴人所為顯
    已違反道路交通安全規則第九十條第三項之規定，應負完全之過失責任，被上訴
    人因此無法站立及行走達半月之久，傷口癒合期間亦達一個半月，期間因受傷療
    養無法從事兼職之模特兒演藝工作，亦因負傷無法接通告，並受有修車費用六千
    六百四十元，療養、複診與復職期間交通費用二萬七千元，醫藥費用一萬八千九
    百三十七元，本件車禍之訴訟費用五千二百六十元、工作損失四萬一千一百元，
    合計九萬八千九百三十七元之損害。又被上訴人因本件交通事故留有疤痕，不能
    從事劇烈運動，且復健中無法正常行走達數月之久，工作上也因此受到主管之歧
    視，身心俱疲，亦得請求精神慰撫金。爰依侵權行為損害賠償請求權訴請被告給
    付二十萬元，及自起訴狀繕本送達翌日起至清償日止，按年息百分之五計算之利
    息等情。（原審判命上訴人應給付被上訴人五萬三千五百五十八元本息，駁回被
    上訴人其餘之訴。被上訴人就其敗訴部分，未據聲明不服，而告確定。）
    上訴人則以：本件車禍上訴人並無過失，無須負損害賠償之責，縱認上訴人有過
    失，被上訴人亦與有過失。又被上訴人僅提出估價單，未提出修車之收費單據，
    無法證明被上訴人實際支出。依忠孝醫院所開立之診斷證明，均認被上訴人僅有
    皮肉擦傷，只須修養一週，此證整形外科費用為非必要費用，且收據亦未標明藥
    品名稱，亦無法證明為因車禍而支出。由被上訴人住所至忠孝醫院之計程車資為
    七十元，被上訴人只須修養一週，如前所述，則一週七日之車資亦不超過一千元
    ，次查被上訴人所提「模特兒合作契約書」無公信力，亦無扣繳憑單為證，無法
    證明其一日工資為九百六十元。被上訴人請求三萬元之慰撫金，亦屬無據等語置
    辯。
二、查兩造於八十九年七月十七日上午十一時十五分許，在台北市○○○路○段二二
    二號前發生車禍，被上訴人因此受有左肘、雙膝多處擦傷之事實，有道路交通事
    故調查報告表、補充資料表、談話紀錄表、台北市政府警察局交通警察大隊事故
    分析研判表、台北市立忠孝醫院診斷證明書二紙、財團法人中心診所醫院就醫證
    明書一紙在卷可稽。就車禍發生之經過，被上訴人於八十九年七月十七日警方談
    話紀錄陳稱，其車沿敦化南路一段慢車道北向南外側車道行駛，至肇事地點前見
    後方無來車，即打右方向燈慢慢向右準備於前方巷口右轉，此時右前車身突然遭
    上訴人駕駛車號ＦＤＬ－０二三號重型機車自右後方撞及而肇事等語；而上訴人
    則陳稱其車沿敦化南路一段慢車道北向南外側車道行駛，至肇事地點時，其左側
    車身與沿同路向向內側車道突然向右轉入外側車道行使之被上訴人ＡＶＦ－八五
    九號重型機車前輪右側相撞及而肇事，肇事當時車速約三十至四十公里等語，有
    本院八十九年交易字第三六０號案件刑事卷內交事故談話紀錄表影本可憑。按車
    輛行駛時，駕駛人應注意車前狀況，並隨時採取必要之安全措施；在市區○○道
    上，時速不得超過三十公里，道路交通安全規則第九十四條第三項、九十年六月
    一日修正施行前之同規則第九十三條第一項第二款分別定有明文。上訴人駕駛重
    型機車，在市區○○道上行駛，本應注意前揭規定，依當時該路段為日間自然光
    線、路面無障礙物、無缺陷、視距良好之情形，亦非不能注意，上訴人疏於注意
    被上訴人於其前方靠右行駛，準備右轉之車前狀況及採取必要之安全措施，貿然
    以時速三十至四十公里之速度超速行駛，致反應不及而撞及被上訴人所騎乘之機
    車，其有過失甚明。而台北市車輛行車事故鑑定委員會亦同此認定，且上訴人因
    本件車禍，業經台灣高等法院九十二年度交上易字第三八號刑事判決判處上訴人
    過失傷害罪拘役三十日確定，並經本院調閱上開刑事判決卷宗核閱屬實，是上訴
    人對被上訴人因車禍所致傷害，為有過失，堪予認定。
三、上訴人雖辯稱並未超速行駛等語，則為被上訴人所否認，且被上訴人於發生車禍
    日即八十九年七月十七警詢時自承當時是時速三、四十公里，此有交通事故談話
    紀錄表在卷可稽，並在該紀錄表上蓋指印並簽名確認；嗣於八十九年八月八日在
    台北市政府警察局大安分局警訊時，再次自稱其車速為時速三、四十公里，亦有
    該日警訊筆錄附卷可參；另於刑事第一審訊問時，則自稱其發生車禍前之車速約
    為時速三十三公里（見本院八十九年度交易字第三六○號刑事案件九十年七月二
    日訊問筆錄），雖上開歷次陳述之時間有所不同，惟就其發生車禍前之車速超過
    時速三十公里之事實，則無二致，故上訴人前揭並未超速之辯解，顯係事後知悉
    其已違規超速，所為圖卸之詞，核不足採。
四、上訴人主張本件交通事故係因被上訴人轉彎車未讓直行車先行所致等語。按車輛
    行駛至交岔路口轉彎時，轉彎車應讓直行車先行，道路交通安全規則第一百零二
    條第一項第六款亦有明文。本件被上訴人於上開道路慢車道準備右轉而向右靠時
    ，疏未注意而未讓被告機車先行，其對本件車禍之發生同有過失等情，業據上開
    刑事判決認定屬實，而台北市車輛行車事故鑑定委員會鑑定結果亦同此認定，有
    鑑定意見書（見本院刑事八十九年度交易字第三六０號卷第五十七頁），亦經本
    院調閱該刑事判決卷宗核閱屬實，足見上訴人主張被上訴人就本件交通事故之發
    生為與有過失，實屬可採。
五、按不法侵害他人之身體或健康者，對於被害人因此喪失或減少勞動能力或增加生
    活上之需要時，應負損害賠償責任；又不法侵害他人之身體、健康、名譽、自由
    、信用、隱私、貞操，或不法侵害其他人格法益而情節重大者，被害人雖非財產
    上之損害，亦得請求賠償相當之金額，民法第一百九十三條第一項、第一百九十
    五條第一項前段分別定有明文。本件因上訴人上開駕車之過失行為，致被上訴人
    身體受有上開損害，已如前述，則被上訴人依上開規定請求賠償損害，即屬有據
    。茲就原審准許對被上訴人請求之各項金額審究如下：
  (一)修車費用六千六百四十元部分：
    被上訴人雖提出估價單一紙為證。惟按因犯罪而受損害之人，於刑事訴訟程序固
    得附帶提起民事訴訟，對於被告請求回復其損害，但其請求回復之損害，以被訴
    犯罪事實所生之損害為限，否則縱令得依其他事由，提起民事訴訟，亦不得於刑
    事訴訟程序附帶為此請求，最高法院六十年台上字第六三三號著有判例。經查，
    本件刑事部分僅認定上訴人因過失傷害人，而判處拘役三十日確定在案。前開刑
    事判決既未就上訴人毀損被上訴人財物之部分予以論罪科刑，揆諸首揭說明，被
    上訴人自不得於刑事訴訟程序附帶提起關於毀損部分之損害賠償，故關於請求上
    訴人賠償其因毀損所受之修車費用財物損失，即無從准許。
  (二)醫療費用一萬八千九百三十七元部分：
  1.按全民健康保險法第八十二條規定：「保險對象因汽車交通事故，經本保險提供
    醫療給付者，本保險之保險人得向強制汽車責任保險之保險人代位請求該項給付
    。」等語，全民健康保險法為保險法之特別法，依特別法優於普通法之原則，全
    民健康保險法第八十二條應優先於保險法第一百三十五條、第一百零三條之規定
    而為適用；從而全民健康保險之被保險人因汽車交通事故，經全民健康保險提供
    醫療給付者，全民健康保險之保險人自得向強制汽車責任保險之保險人代位請求
    該項給付；而依強制汽車責任保險法第三十條規定，於該範圍內，加害人或強制
    汽車責任保險之被保險人之損害賠償責任即因而解免，全民健康保險被保險人對
    於加害人之損害賠償請求權亦因而喪失，此有最高法院八十八年台上字第三五三
    號判決意旨參照。故關於全民健康保險之保險人代為支付之醫療費用部分，因該
    部分對於被告之損害賠償請求權已由全民健康保險之保險人代位取得，故參之前
    揭法條及最高法院判決意旨，原告請求之醫療費用關於全民健康保險之保險人已
    代為支付之部分，其損害賠償請求權業已喪失，不應准許。
  2.本件依被上訴人提出之春仁西藥房收據一紙，及長庚紀念醫院收據十一紙、台北
    市立忠孝醫院醫療費用收據七紙，合計自負額六千一百九十五元（含至整型外科
    支出自負額五百四十七元），核均屬醫療上之必要費用，此部分被上訴人主張上
    訴人應負賠償義務，自屬可採。其餘健保負擔之醫藥費一萬八千七百二十一元及
    診斷證明書費用一百六十元，則不得向上訴人請求賠償。雖上訴人辯稱整型外科
    費用非必要費用等語，然被上訴人所提出台北市立忠孝醫院之醫療費用收據及診
    斷證明書所示被上訴人就診之科別均為整型外科，日期均為八十九年七月十八日
    ，就日期言，堪認係因本件車禍求診，被上訴人為女性，且兼模特兒工作，期望
    整型外科較精細之照護以達傷口復原至與原狀無異之程度，亦屬合理，是上訴人
    辯稱整型外科非必要費用等語，不足採信。
  (三)交通費用一萬零四百四十元部分：
  1.原審雖認被上訴人請求療養、複診之交通費用共五千四百元，惟被上訴人僅提出
    計程車收據二張共計三百元，其餘主張並無舉證確有支出，故被上訴人逾三百元
    之主張，無從採之。
  2.原審認定被上訴人修養三週期間，以每日計程車資二百四十元計算，共計五千零
    四十元部分，該計算之方式並無依據，且被上訴人亦未提出每日確有此部分支出
    之證據證明，無從准許。
  (四)工作損失四萬一千一百元：原審准許被上訴人主張因車禍請假之工作損失費用，
    分別有：七月份因車禍休養扣薪六千七百二十元、病假扣半薪二千八百八十元
    ，八月份扣加班一千五百六十元、八月二十九日扣公休九百六十元，九月份
    以公休抵開庭時間及複診共二千八百八十元，年終獎金損失二萬四千六百元，
    全勤損失一千五百元（見原審卷第二四頁），共計四萬一千一百元。惟依被上
    訴人提出之模特兒合作契約書及忠孝醫院診斷證明書二張所示，被上訴人僅需修
    養三週，則自本件事故發生之日即八十九年七月十七日起三週內無法工作之損失
    共計一萬一千一百六十元，應由上訴人負擔。三週之後及其餘因開庭所影響之年
    終獎金、全勤獎金等費用之損失，與本件上訴人之過失無關，被上訴人不得主張
    之。
  (五)非財產上損害（精神慰撫金）三萬元：被上訴人主張因上訴人過失傷害之行為，
    精神上遭受莫大之痛苦，爰請求賠償非財產上之損害，即屬有據。原審斟酌被上
    訴人為二專畢業，目前任職太平洋百貨，因本件交通事故受有左肘、雙膝多處擦
    傷之傷害，所需復原期間約為三週，而上訴人為高中畢業，目前以駕駛計程車為
    業，係因過失始撞傷原告，以及事發後迄未表示善意與原告和解等一切情狀，認
    核減為三萬元，尚屬公允，上訴人主張慰撫金過高，亦無可採。
  (六)綜上所述，被上訴人因本件交通事故所受之損害，計為四萬七千六百五十五元（
    計算式：6195+300+11160+30000=47655）。
七、按損害之發生或擴大，被害人與有過失者，法院得減輕賠償金額，或免除之，民
    法第二百十七條第一項定有明文。被上訴人就本件交通事故之發生為與有過失，
    已如前述，本院斟酌兩造肇事情節與過失程度，認本件交通事故之發生與損害之
    結果，被上訴人亦應負二分之一之責任，並依民法第二百二十七條第一項過失相
    抵之法則，減輕上訴人損害賠償責任二分之一。從而，被上訴人請求給付損害賠
    償費用二萬三千八百二十八元（47655/2=23828），為有理由，應予准許。逾此
    範圍之請求，則屬無據，應予駁回。
八、綜上所述，本件被上訴人主張因上訴人之過失造成本件車禍事故，而請求損害賠
    償，應為可採，被上訴人辯稱就本件交通事故並無過失等語，即無足取。從而，
    被上訴人依侵權行為之法律關係請求上訴人賠償二萬三千八百二十八元，及自起
    訴狀繕本送達翌日起即八十九年十一月二十四日至清償日止，按年息百分之五計
    算之利息，為有理由，應予准許。逾此範圍之請求，則屬無據，應予駁回。
九、原審就超過上開應准許部分，為上訴人敗訴之判決，並為假執行之宣告，自有未
    洽。上訴意旨就此部分指摘原判決不當，求予廢棄改判，為有理由。至於上開應
    准許部分，原審判命上訴人給付，並為假執行之宣告，核無違誤，上訴意旨，就
    此部分，仍執陳詞，指摘原判決不當，求予廢棄，為無理由，應駁回其上訴。
十、據上論結，本件上訴為一部有理由，一部無理由，依民事訴訟法第四百三十六條
    之一第三項、第四百五十條、第四百四十九條第一項、第七十九條，判決如主文
    。
中　　　華　　　民　　　國　　九十三　　年　　　一　　　月　　 三十 　　日
                              民事第五庭審判長法  官  吳青蓉
                                              法  官  周美雲
                                              法  官  紀文惠
正本係照原本作成
本判決不得上訴
中　　　華　　　民　　　國　　九十三　　年　　　二　　　月　　   二  　 日
                                              書記官  袁以明
